【裁判字號】    99,家聲,8
【裁判日期】    990126
【裁判案由】    准予繼承財產協議分割
【裁判全文】
臺灣臺南地方法院民事裁定              99年度家聲字第8號
聲  請  人  丙○○
兼上一人
法定代理人  甲○○
                      共同送達.
上列聲請人聲請准予繼承財產協議分割事件，本院裁定如下：
    主    文
聲請駁回。
聲請費用新臺幣壹仟元由聲請人負擔。
    理    由
一、本件聲請人主張：聲請人丙○○為被繼承人鮑國雄之合法繼
    承人，被繼承人於民國98年5月27日去世，因聲請人丙○○
    於98年8月4日經本院宣告禁治產生效，裁定由母即聲請人甲
    ○○為法定監護人（甲○○於85年4月1日與鮑國雄離婚）。
    現為鮑國雄遺產繼承事宜，故由全體繼承人訂立遺產分割協
    議書，因法令規定監護人代理受監護宣告之人處分土地權利
    ，非經法院許可不生效力，為此，聲請本院裁定准予全體繼
    承人依遺產分割協議書內容，繼承被繼承人鮑國雄之財產等
    語。
二、按民法總則中華民國97年5月2日修正之條文施行前，已為禁
    治產宣告者，視為已為監護宣告，並於修正施行後，適用修
    正後之規定，此觀民法總則施行法第4條第2項之規定自明。
    又中華民國97年5月2日修正之民法親屬編第四章條文施行前
    所設置之監護人，於修正施行後，適用修正後之規定，民法
    親屬編施行法第14條之2亦定有明文。從而，前受禁治產宣
    告者，視為新修正之監護宣告；而前受禁治產宣告之人其之
    監護人，亦應須適用新修正之監護規定。復按監護開始時，
    監護人對於受監護人之財產，應依規定會同遺囑指定、當地
    直轄市、縣（市）政府指派或法院指定之人，於2個月內開
    具財產清冊，並陳報法院；而於前開財產清冊開具完成並陳
    報法院前，監護人對於受監護人之財產，僅得為管理上必要
    之行為，民法第1099條第1項及第1099條之1規定甚明。
三、經查：
（一）本件聲請人主張受監護人丙○○前經本院宣告禁治產，並
      由聲請人甲○○擔任監護人，而受監護人丙○○為被繼承
      人鮑國雄之合法繼承人之情，業據聲請人提出本院98年度
      禁字第147號裁定影本1件、戶籍謄本3件、繼承系統表1件
      及財政部臺灣省南區國稅局遺產稅免稅證明書影本1件為
      憑，並經本院調閱本院98年度禁字第147號禁治產事件卷
      宗核閱無訛；堪認聲請人之主張為真。
（二）又本件聲請人甲○○欲代理受監護人丙○○所繼承自被繼
      承人鮑國雄之遺產之繼承財產協議分割行為，核其行為性
      質屬處分行為，依法固須向法院聲請許可，惟揆諸前開規
      定，丙○○現既視為已受監護宣告，自應依前揭新修正之
      規定，先由監護人與會同開具財產清冊之人，共同將受監
      護宣告人之財產，開具財產清冊陳報法院後，始得聲請處
      分監護人之財產；否則，在監護人尚未與會同開具財產清
      冊之人，共同將受監護宣告人之財產開具財產清冊陳報法
      院前，監護人既僅得對受監護宣告人之財產為管理行為，
      法院自無從許可監護人代理處分受監護宣告人之財產。因
      本件聲請人尚未聲請法院指定會同開具受監護人丙○○之
      財產清冊之人，亦未依法陳報財產清冊，故其逕行向本院
      聲請准予對受監護人之繼承財產協議分割，於法自有未合
      ，應予駁回。
四、末按非訟事件法稱關係人者，謂聲請人、相對人及其他利害
    關係人。而依法應由關係人負擔費用者，法院裁定命關係人
    負擔時，應一併確定其數額，非訟事件法第10條、第24條第
    1項分別定有明文。經核本件聲請事件，應徵之程序費用為
    新臺幣1000元，依非訟事件法第21條第1項規定，應由聲請
    人負擔，爰依上開規定併予確定如主文第2項所示，附此敘
    明。
中    華    民    國    99    年    1     月    26    日
                      家事法庭  法  官  楊佳祥
以上正本係照原本作成。
如對本裁定抗告須於裁定送達後10日內向本院提出抗告狀。
中    華    民    國    99    年    1     月    26    日
                                書記官  葉芳如


司法院資訊處製作；財團法人民間司法改革基金會備份。
